【裁判字號】    99,抗,55
【裁判日期】    990531
【裁判案由】    拍賣抵押物
【裁判全文】
臺灣臺南地方法院民事裁定                99年度抗字第55號
抗  告  人  乙○○   住雲林縣.
相  對  人  甲○○
上列當事人間請求拍賣抵押物事件，抗告人對於中華民國99年4
月29日本院99年度司拍字第207號裁定提起抗告，本院裁定如下
：
    主  文
抗告駁回。
抗告程序費用新臺幣壹仟元由抗告人負擔。
    理  由
一、按扺押權人，於債權已屆清償期而未清償者，得聲請法院拍
    賣抵押物，就其賣得價金而受清償；民法第873條第1項定有
    定有明文。是抵押權人依此項規定聲請拍賣抵押物係屬非訟
    事件，法院所為准駁之裁定，無確定實體法上法律關係存否
    之性質，於債權及抵押權之存否無既判力，故袛須其抵押權
    已經依法登記，且債權已屆清償期而未受清償，法院即應為
    准許拍賣抵押物之裁定，至對於此項法律關係有爭執之人，
    為求保護其權利，不妨提起訴訟，以求解決，不得僅依抗告
    程序聲明其爭執，並據為廢棄拍賣抵押物裁定之理由【最高
    法院民國51年10月8日民刑庭總會決議（三）參照】。
二、本件相對人主張對於抗告人有原裁定所載之債權，並以原裁
    定主文所示之不動產設定抵押權，且經依法登記，該債權又
    已屆清償期而未受清償，有相對人提出之抵押權設定契約書
    、他項權利證明書（以上均影本）各1件、建物登記謄本1件
    、收據影本1件、門牌證明書等可證，原法院據以准許相對
    人拍賣抵押物之聲請，即無不當。又本件抗告意旨略以：抗
    告人於80年5月14日向相對人借款新臺幣（下同）800,000元
    ，並以所有如原裁定主文所示之不動產設定抵押權為擔保；
    惟抗告人已於80年6月10日清償上開借款併含本金及利息共
    866,450元，此有相對人甲○○其妻楊郭玉盞於81年6月10日
    所開立切結書為憑，是相對人實對抗告人已無債權存在，為
    此提起抗告等語。惟查抗告人主張相對人所據以聲請拍賣抵
    押物之借款債權是否已因抗告人全數清償，而不復存在一節
    ，乃實體法上法律關係存否之性質，依首開說明，應就爭執
    事項，另行起訴，以求解決，茲乃提起起抗告，請求廢棄原
    裁定，不能謂有理由。
三、按非訟事件程序費用之負擔，有相對人者，準用民事訴訟法
    有關訴訟費用之規定；又依法應由關係人負擔費用者，法院
    裁定命關係人負擔時，應一併確定其數額，非訟事件法第21
    條第2項、及第24條第1項分別定有明文。經核本件非訟事件
    程序費用即抗告費為1,000元，爰依職權確定上開抗告費用
    由抗告人負擔。
四、據上論結，本件抗告為無理由，依非訟事件法第46條、第21
    條第2項、第24條第1項，民事訴訟法第495條之1第1項、第4
    49條第1項、第95條、第78條，裁定如主文。
中    華    民    國    99    年    5    月    31    日
                  民事第三庭    法  官  孫玉文
以上正本證明與原本無異。
不得再抗告。
中    華    民    國    99    年    5    月    31    日
                                書記官  蘇玟心

司法院資訊處製作；財團法人民間司法改革基金會備份。
